臺灣臺東地方法院交通事件裁定　　　　99年度交聲字第498 號
原處分機關　交通部公路總局高雄區監理所臺東監理站
異　議　人
即受處分人　吳春池
上列異議人即受處分人因違反道路交通管理處罰條例案件，對於
交通部公路總局高雄區監理所臺東監理站於民國99年11月9 日所
為之裁決處分（處分案號：東監違裁字第裁81-T00000000號），
聲明異議，本院裁定如下：
    主  文
原處分撤銷。
吳春池不罰。
    理  由
一、異議意旨略以：異議人即受處分人（下稱異議人）吳春池原
    所有之車牌號碼S8-9257 號自用一般小客車（引擎號碼為：
    YLN331GLA06940號），已於民國98年11月間透過友人蘇俊銘
    售予侯貿元，異議人既非該車輛之所有人，則該車輛於99年
    10月13日15時10分許，因侯貿元使用他車牌照行駛於臺東縣
    臺東市○○路與四維路交岔路口而為警舉發之違規，即應由
    侯貿元負責，爰依法聲明異議，請求撤銷原處分等語。
二、原處分意旨略以：異議人吳春池所有之上開車輛，於上開時
    、地因有「汽車使用他車牌照行駛」之違規，經臺東縣警察
    局交通警察隊員警當場舉發，爰依道路交通管理處罰條例第
    12條第1 項第5 款、第2 項，裁處異議人罰鍰新臺幣（下同
    ）7,200 元，並吊銷汽車牌照等語。
三、按犯罪事實應依證據認定之，無證據不得認定犯罪事實，刑
    事訴訟法第154條第2項定有明文。次按法院受理有關交通事
    件，準用刑事訴訟法之規定，復為道路交通管理處罰條例第
    89條前段所明定，是最高法院76年臺上字第4986號判例所揭
    示：「認定犯罪事實所憑之證據，雖不以直接證據為限，間
    接證據亦包括在內，然而無論直接或間接證據，其為訴訟上
    之證明，須於通常一般之人均不致有所懷疑，而得確信其為
    真實之程度者，始得據為有罪之認定，倘其證明尚未達到此
    一程度，而有合理之懷疑存在時，事實審法院復已就其心證
    上理由予以闡述，敘明其如何無從為有罪之確信，因而為無
    罪之判決，尚不得任意指為違法」之意旨，亦即刑事訴訟法
    上法院認定事實之最重要原則之一即認定被告有罪，就該有
    罪事實不能有任何之合理懷疑存在之原則，於法院審理行為
    人違反道路交通管理處罰條例案件時，當有其適用。易言之
    ，法院於審理行為人違反道路交通管理處罰條例案件，於為
    事實之認定時，如就原處分機關所認定行為人違規之事實仍
    有合理之懷疑，而無法確信行為人確有該當於道路交通管理
    處罰條例各該處罰條文之構成要件事實時，即應依訴訟法上
    待證事實「倘有懷疑，則應從被告之利益作解釋」之證據法
    則，作對受處分人有利之認定。次按汽車使用他車牌照行駛
    者，處汽車所有人3,600 元以上10,800元以下罰緩，牌照吊
    銷之，道路交通管理處罰條例第12條第1 項第5 款、第2 項
    ，固分別定有明文，然所謂「汽車所有人」之定義，該條例
    並未明確界定；查監理機關為車輛管理所為汽車牌照包括號
    牌、行車執照等車籍資料之登記，其上車主名稱登記固可據
    以作為該車所有人之判斷依據，然該等登記，僅係行車之許
    可憑證，與所有權歸屬未必一致，是汽車所有人為誰，仍應
    依民法上動產所有權歸屬之相關規定加以判斷，不得僅以該
    汽車牌照上之登記，作為認定車輛誰屬之唯一依據。
四、經查：
（一）上開車牌號碼S8-9257 號自用一般小客車（引擎號碼為：
      YLN331GLA06940號）登記車主為異議人吳春池，且該車於
      99年10月13日15時10分許，因侯貿元使用他車牌照行駛於
      臺東縣臺東市○○路與四維路交岔路口時，為警當場舉發
      ，嗣經原處分機關以異議人有「汽車使用他車牌照行駛」
      之違規，遂依道路交通管理處罰條例第12條第1 項第5 款
      、第2 項，裁處異議人罰鍰7,200 元，並吊銷汽車牌照等
      事實，為異議人所不爭執，復有臺東縣警察局舉發違反道
      路交通管理事件通知單（東警交字第T00000000 號）、交
      通部公路總局高雄區監理所臺東監理站裁決書（東監違裁
      字第裁81-T00000000號）各1 份等附卷可稽，應可信為真
      實。
（二）證人侯貿元固經本院傳喚不到，且查無在監在押資料，由
      員警至其住處查訪亦不知其去向（本院報到單、臺東縣警
      察局臺東分局函文、臺灣高等法院在監在押全國紀錄表各
      1 份在卷可查），致本院無從訊問；惟異議人於本院調查
      時堅稱：伊已於98年11月間，透過友人蘇俊銘將上開汽車
      以10,000元售予侯貿元後交付，不料侯貿元竟沒有辦理過
      戶等語，核與證人蘇俊銘到庭具結證稱：吳春池有請伊幫
      忙賣車，侯貿元於98年11月間到伊的保養廠看車後，就以
      10,000元成交，伊把鑰匙與吳春池的身分證影本交予侯貿
      元，他就把車子開走了；因為伊和侯貿元有點認識，所以
      沒有簽訂買賣契約，想說把證件交給侯貿元請他自己去辦
      過戶，沒想到他沒有去辦理等語相符；參以證人蘇俊銘與
      異議人並非至親，異議人亦僅受行政處罰，證人蘇俊銘應
      無甘冒偽證罪之風險而虛偽證言，致自己擔負刑事責任之
      可能；況汽車買賣後，因買主未變更車主登記所衍生之糾
      紛亦時有所聞，是上開被告所言及證人所證，均非不可採
      信。尤以本件交通違規發生當時，確係由侯貿元駕駛前揭
      自小客車無誤，此有上開舉發通知單在卷可查，是本不能
      排除侯貿元確係因買賣而取得前揭自小客車所有權之可能
      。
（三）因此，經綜合考量異議人所言與證人蘇俊銘之證詞一致，
      且上開車輛於違規時由侯貿元使用，以及汽車所有人未必
      即為登記車主之社會現實，上開自小客車之所有人是否仍
      為異議人即非無疑；是原處分機關僅憑上開自小客車之車
      籍資料，即率爾認定上開自小客車仍為異議人所有，即有
      未洽。
五、綜上所述，本件異議人是否為原處分所指「汽車使用他車牌
    照行駛」違規行為之汽車所有人，本院既有合理之懷疑，本
    於「有疑唯利被告原則」，即應為異議人有利之認定。從而
    ，本件異議為有理由，爰撤銷原處分，並諭知不罰，以資適
    法。
據上論斷，依道路交通管理處罰條例第87條第2 項、道路交通事
件處理辦法第19條前段，裁定如主文。
中    華    民    國    100    年     4     月   1    日
                  交通法庭  法  官  李俊彬
以上正本證明與原本無異。
如不服本裁定，應於裁定送達後5日內向本院提出抗告狀（須附
繕本）。
「切勿逕送上級法院」）
                            書記官  吳明學
中    華    民    國   100    年    4     月    1     日